臺灣基隆地方法院刑事判決              100年度訴字第533號
公  訴  人  臺灣基隆地方法院檢察署檢察官
被      告  何聰明
            游金敏
上列被告因妨害公務案件，經檢察官提起公訴（100 年度偵字第
3185號），本院判決如下：
    主  文
何聰明、游金敏共同毀棄公務員職務上委託第三人掌管之物品，
各處有期徒刑月，如易科罰金，以銀元佰元即新臺幣玖佰元
折算壹日；均減為有期徒刑壹月又拾伍日，如易科罰金，以銀元
佰元即新臺幣玖佰元折算壹日。
    事  實
一、緣何聰明、游金敏2 人未依電子遊戲場業管理條例規定申請
    核准，旋自民國94年4 月23日起，藉由彼等承租場地即「基
    隆市○○路139 號1 樓」共同開設「伊利娃娃城」（由何聰
    明提供勞務、游金敏提供資金），同時推由何聰明擔任負責
    人而在上址擺設「ＫＫ猩精品＆卡片自動販賣機」（即「水
    果台變異體」）之賭博性電子遊戲機20檯（以下簡稱「系爭
    賭博性電玩機具」），俾供不特定賭客到場投幣把玩，藉此
    方式未經許可而經營電子遊戲場業，迨94年5 月27日下午4
    時5 分，始遭基隆市警察局第四分局巡佐黃阿六、巡官張慶
    堂、警員陳毅峰、楊春美、薛齡雄等人到場臨檢查獲（按：
    何聰明所涉上開犯行，業經本院於94年11月30日，以94年度
    基簡字第711 號判決拘役50日確定，95年3 月22日易科罰金
    執行完畢【以下簡稱「何聰明違反電子遊戲場業案」】；而
    游金敏所涉上開犯行，則未經檢察官一併起訴或聲請簡易判
    決處刑）；至「系爭賭博性電玩機具」則併由員警依警察職
    權行使法第二條第二項、第二十二條第二項規定，扣押而後
    責令在埸店員蘇郁淳、陳家珍代為保管並載明於臨檢紀錄表
    上。又員警臨檢當時，何聰明、游金敏2 人雖未在場，然蘇
    郁淳、陳家珍嗣後亦曾經由姓名年籍不詳綽號「寶哥」之成
    年男子輾轉通知，而使何聰明、游金敏2 人得悉上情（惟本
    案並無積極證據足認「寶哥」就後開犯行亦有參與）。乃何
    聰明、游金敏2 人明知「系爭賭博性電玩機具」業經員警責
    令保管而不得任意處分，猶因上址業遭查獲而無從繼續營業
    ，兼以主觀認定「系爭賭博性電玩機具」已無價值，而萌生
    毀棄公務員職務上委託第三人掌管物品之犯意，進而基於犯
    意聯絡，推由游金敏於94年5 月28日迄94年11月16日間之某
    日，逕將「系爭賭博性電玩機具」送交不知情之第三人解體
    、銷毀，以此方式共同毀棄公務員職務上委託第三人掌管之
    物品。嗣臺灣基隆地方法院檢察署檢察官於「何聰明違反電
    子遊戲場業案」指揮執行之際，命何聰明提出「系爭賭博性
    電玩機具」而屢無所獲，臺灣基隆地方法院檢察署檢察官方
    知事有蹊蹺而後循線查悉上情。
二、案經臺灣基隆地方法院檢察署檢察官自動檢舉偵查起訴。
    理  由
一、證據能力
  (一)供述證據
    按被告以外之人於審判外之言詞或書面陳述，除法律有規定
    者外，不得作為證據，刑事訴訟法第一百五十九條第一項固
    有明文。惟被告以外之人於審判外之陳述，雖不符同法第一
    百五十九條之一至第一百五十九條之四規定，而經當事人於
    審判程序同意作為證據，法院審酌該言詞陳述或書面陳述作
    成時之情況，認為適當者，亦得為證據；又當事人、代理人
    或辯護人於法院調查證據時，知有第一百五十九條第一項不
    得為證據之情形，而未於言詞辯論終結前聲明異議者，視為
    有前項之同意，同法第一百五十九條之五亦有明定。而刑事
    訴訟法第一百五十九條之五的立法意旨在於傳聞證據未經當
    事人之反對詰問予以核實，原則上先予排除。惟若當事人已
    放棄反對詰問權，於審判程序中表明同意該等傳聞證據可作
    為證據；或於言詞辯論終結前未聲明異議，基於尊重當事人
    對傳聞證據之處分權，及證據資料愈豐富，愈有助於真實發
    見之理念，上開傳聞證據亦均得資為證據。查：本案相關證
    人於審判外之陳述，業經被告就其證據能力「明示」「不予
    爭執」（本院100 年9 月6 日準備程序筆錄第10頁至第11頁
    ）；兼以本院自形式上察其作成、取得當時之外部情況，亦
    俱無「任意性」或「信用性」違反而顯然不適當之情形，而
    均與刑事訴訟法第一百五十九條之五之規定相符。因認關此
    證人於審判外之陳述，之於本案而言，均有證據能力，而毋
    庸再依刑事訴訟法第一百五十九條之一至同法第一百五十九
    條之四等規定為個別性之贅餘斟酌。
  (二)非供述證據
    除供述證據以外，其餘業經本院援為後開事實認定之「非供
    述證據」，非特核無公務員違法採證之情形，尤以均曾經本
    院於審判期日，依刑事訴訟法第一百六十四條、第一百六十
    五條等規定，踐行證據調查之法定程序，則其證據能力之具
    備，當亦毋待贅言。
二、事實認定
    上開事實業據被告何聰明、游金敏於本院審理時坦承不諱（
    見本院100 年8 月30日準備程序筆錄第2 頁至第4 頁、100
    年9 月6 日準備程序筆錄第6 頁、本院審判筆錄第2 頁、第
    9 頁），核其情節，並與蘇郁淳、陳家珍、薛齡雄證述之重
    要內容（蘇郁淳、陳家珍部分，見100 年度他字第11號偵查
    卷第60頁至第61頁；薛齡雄部分，見同偵卷第12頁至第13頁
    、本院審判筆錄第3 頁至第6 頁）互核相符，且有基隆市警
    察局第四分局臨檢紀錄表1 紙（附於94年度交查字第167 號
    偵查卷內）在卷可考。至「系爭賭博性電玩機具」之扣押程
    序雖有欠缺，責令第三人（蘇郁淳、陳家珍）代為保管之手
    續亦欠完備（參見本院100 年9 月6 日準備程序筆錄第3 頁
    至第4 頁、第7 頁至第9 頁、第12頁），然按扣押係強制處
    分之一種，以扣押意思並實施扣押之執行，即生效果。因此
    ，扣押之意思表示於到達扣押物之持有人（包括所有人），
    並將應行扣押之物移入於公力支配下，其扣押之行為即屬完
    成（最高法院71年度臺上字第2360號判決意旨參照）；又「
    本法所稱警察職權，係指警察為達成其法定任務，於執行職
    務時，依法採取查證身分、鑑識身分、蒐集資料、通知、管
    束、驅離、直接強制、物之扣留、保管、變賣、拍賣、銷毀
    、使用、處置、限制使用、進入住宅、建築物、公共場所、
    公眾得出入場所或其他必要之公權力之具體措施。」「依法
    扣留之物，應加封緘或其他標示妥善保管。因物之特性不適
    於由警察保管者，得委託其他機關或私人保管之，並通知所
    有人、持有人或保管人。必要時，得以處分之相對人為保管
    人。」警察職權行使法第二條第二項、第二十二條第二項亦
    有明定。即就本案情節而論，查獲員警固自陳其未就「系爭
    賭博性電玩機具」實施扣押，其責付在場人保管之手續亦有
    欠缺（參見本院100 年9 月6 日準備程序筆錄第3 頁至第4
    頁、第7 頁至第9 頁、第12頁），惟細繹上揭基隆市警察局
    第四分局臨檢紀錄表所載「ＫＫ猩精品＆卡片自動販賣機屬
    變異體水果台共計20台，『暫交由蘇郁淳、陳家珍保管』，
    不得轉售、轉讓以示負責」等內容，核已足見員警就「系爭
    賭博性電玩機具」顯有扣押之意思，否則，其無由再轉而責
    令持有人（蘇郁淳、陳家珍）暫代保管！申言之，本件扣押
    乃至責令在場人代為保管之手續縱未完備，然員警填具上揭
    臨檢紀錄表而為上開記載之舉，客觀上仍與「以扣押之意思
    而實施扣押之執行」無殊，尤以關此「『扣押』而後『責令
    持有人（蘇郁淳、陳家珍）代為保管』之意思」復曾當場到
    達扣押物（「系爭賭博性電玩機具」）之持有人（蘇郁淳、
    陳家珍），則自應認為「系爭賭博性電玩機具」業經員警執
    行職務依法扣押而後責令其持有人（蘇郁淳、陳家珍）代為
    保管無誤。從而，因認被告何聰明、游金敏首開任意性之自
    白，尚與事實相符，而為可採；本案事證明確，被告何聰明
    、游金敏毀棄公務員職務上委託第三人掌管物品之犯行，洵
    堪認定，並應依法論科。
三、論罪科刑
  (一)核被告何聰明、游金敏所為，均係犯刑法第一百三十八條之
    毀棄公務員職務上委託第三人掌管物品罪。
  (二)查起訴書雖誤繕被告妨害公務上掌管物品之手法（即誤為「
    系爭賭博性電玩機具係經被告販賣予姓名年籍不詳者而為隱
    匿」），然此業據公訴人於未變動其社會基本事實同一性之
    前提下，當庭更正如本判決事實欄之所載（即更正為「系爭
    賭博性電玩機具係經被告交由不知情之第三人解體、銷毀」
    ），此有本院100 年9 月6 日準備程序筆錄及本院審判筆錄
    在卷可稽；核此更正範圍，亦無礙於原起訴所特定之事實。
    本於檢察一體之原則，本院當以公訴人嗣後到庭更正者，為
    本件起訴所指之被告犯罪手法。
  (三)被告何聰明、游金敏2 人彼此間，互有犯意聯絡及其行為分
    擔，皆為共同正犯。至被告何聰明、游金敏行為後，刑法第
    二十八條雖有文字修改，然考其修正理由，僅係意在排除「
    陰謀共同正犯」、「預備共同正犯」之適用，而與本案之共
    犯型態不生影響，即就本案共犯型態而論，新、舊法律並未
    異其旨趣，是自不生新舊法律比較適用之問題（最高法院95
    年11月7 日95年度第次刑事庭會議參照）。
  (四)被告何聰明、游金敏將「系爭賭博性電玩機具」送交由不知
    情之第三人解體、銷毀，藉以利用不知情之第三人遂行「毀
    棄公務員職務上委託第三人掌管物品」之犯行，皆為間接正
    犯。
  (五)本院審酌被告何聰明、游金敏任意將「系爭賭博性電玩機具
    」送交不知情之第三人解體、銷毀，妨害檢警就案件之調查
    、偵辦，所為固非可取，惟慮及被告係因「伊利娃娃城」業
    遭查獲而無從繼續營業，兼以主觀認定「系爭賭博性電玩機
    具」已無價值，方毀棄「系爭賭博性電玩機具」之犯罪動機
    、目的、手段，並考量被告何聰明、游金敏之生活狀況、品
    行（素行）、智識程度，兼衡量被告何聰明、游金敏2 人雖
    曾飾詞推諉，然則終知幡然改悔而向本院坦承己過之犯後態
    度等一切情狀，分別量處如主文所示之刑，以期相當。又按
    易刑處分，即易科罰金之折算標準、易服勞役之折算標準及
    期限，於新法施行後，亦應為新舊法律之比較適用（最高法
    院95年度第八次刑事庭會議決議三(二)參照）。查被告何聰明
    、游金敏係於95年7 月1 日以前罹犯本案，並經本院分別判
    處如主文所示之六月以下有期徒刑；惟其行為後，刑法第四
    十一條規定業於94年1 月7 日經三讀修正，於94年2 月2 日
    經總統公布，並自95年7 月1 日起開始施行。茲依修正前刑
    法第四十一條第一項前段規定：「犯最重本刑為五年以下有
    期徒刑以下之刑之罪，而受六個月以下有期徒刑或拘役之宣
    告，因身體、教育、職業、家庭之關係或其他正當事由，執
    行顯有困難者，得以一元以上三元以下折算一日，易科罰金
    」，暨廢止前罰金罰鍰提高標準條例第二條前段規定（按：
    罰金罰鍰提高標準條例業經總統於98年4 月29日，以總統華
    總一義字第09800105911 號令公佈廢止）：「依刑法第四十
    一條易科罰金或第四十二條第二項易服勞役者，均就其原定
    數額提高為一百倍折算一日」，被告行為時之易科罰金折算
    標準，本應以銀元300 元折算1 日，經以現行法規所定貨幣
    單位折算新臺幣條例第二條規定之折算比例，換算其單位幣
    值為新臺幣，即應以新臺幣900 元折算1 日。較之95年7 月
    1 日修正施行之刑法第四十一條第一項前段規定：「犯最重
    本刑為五年以下有期徒刑以下之刑之罪，而受六個月以下有
    期徒刑或拘役之宣告者，得以新臺幣一千元、二千元或三千
    元折算一日，易科罰金」，修正前之折算標準顯然較有利於
    被告，按諸首開說明，本件自應適用修正前刑法第四十一條
    第一項前段暨廢止前罰金罰鍰提高標準條例第二條規定，諭
    知如主文所示之易科罰金折算標準。
  (六)末以，犯罪在96年4 月24日以前者，除中華民國九十六年罪
    犯減刑條例第三條第一項所列各罪經宣告死刑、無期徒刑或
    逾有期徒刑一年六月之刑而應不予減刑以外，其經宣告之有
    期徒刑、拘役或罰金各應依中華民國九十六年罪犯減刑條例
    第二條第一項減其刑期或金額二分之一。查本案被告犯罪時
    間係在96年4 月24日以前（詳如本判決事實欄所載），尤以
    查無中華民國九十六年罪犯減刑條例第三條、第五條等「不
    予減刑」規定之適用，是其當屬「應予減刑」，爰依中華民
    國九十六年罪犯減刑條例第七條、第二條第一項第三款規定
    ，減其宣告刑二分之一，併參酌法院辦理九十六年減刑案件
    應行注意事項所揭示意旨，於本件判決主文項下同時諭知
    其宣告刑及減得之刑。
據上論斷，應依刑事訴訟法第二百九十九條第一項前段，刑法第
二條第一項、第二十八條、第一百三十八條，修正前刑法第四十
一條第一項前段，廢止前罰金罰鍰提高標準條例第二條，現行法
規所定貨幣單位折算新臺幣條例第二條，中華民國九十六年罪犯
減刑條例第二條第一項第三款、第七條，判決如主文。
中    華    民    國   100    年    10    月    14    日
                  刑事第五庭審判長法  官  齊  潔
                                  法  官  周霙蘭
                                  法  官  王慧惠
以上正本證明與原本無異。
如不服本判決應於收受送達後10日內向本院提出上訴書狀，並應
敘述具體理由；其未敘述上訴理由者，應於上訴期間屆滿後20日
內向本院補提理由書(均須按他造當事人之人數附繕本)「切勿逕
送上級法院」。
中    華    民    國   100    年    10    月    14    日
                                  書記官  王一芳
附錄論罪法條：
刑法第138 條
毀棄、損壞或隱匿公務員職務上掌管或委託第三人掌管之文書、
圖畫、物品，或致令不堪用者，處5 年以下有期徒刑。